【裁判字號】    99,交聲,788
【裁判日期】    990514
【裁判案由】    交管條例聲異
【裁判全文】
臺灣板橋地方法院交通事件裁定        99年度交聲字第788號
原處分機關  交通部公路總局高雄區監理所臺東監理站
異  議  人  甲○○
即受處分人
上列異議人即受處分人因違反道路交通管理處罰條例案件，對於
交通部公路總局高雄區監理所臺東監理站99年1 月21日所為之處
分（原處分案號：東監違裁字第裁81-CR214670 號），聲明異議
，本院裁定如下：
    主  文
異議駁回。
    理  由
一、原處分意旨略以：異議人即受處分人甲○○於民國98年11月
    16日7時36分許，駕駛車號4530-FG號自小客車，行駛至臺北
    縣永和市○○路○段與永和路二段交岔路口之時，在多車道
    左轉彎，不先駛入內側車道，經臺北縣政府警察局永和分局
    警員掣單舉發，嗣受處分人雖提出申訴，然經原處分機關函
    請舉發機關查證後，仍認違規屬實，乃依道路交通管理處罰
    條例第48條第1項第4款、第63條第1項裁處罰鍰新臺幣（下
    同）600元並記違規點數1點等語。
二、異議意旨略以：伊雖於上開時地駕車由外側車道直接左轉遭
    執勤員警逕行舉發，惟伊每日均由該處外側車道直接左轉進
    入永和路已有5 年之久，伊觀察多數用路人均循上述途徑左
    轉而未遭現場執勤員警制止，想必係考量上班尖峰時段避免
    塞車之權宜措施，惟竟突遭執勤員警以照片逕行舉發，有先
    誘導用路人違規再取締之嫌，且伊之車輛係信賴交通執勤員
    警之指揮行駛，並無故意違規之犯意，依行政罰法第7條第1
    項規定「違反行政法上義務之行為非出於故意或過失者，不
    予處罰」，應不予處罰；另本案舉發之執勤員警於路口執行
    職務，見伊之車輛欲違規直接左轉致生危險、妨礙交通或危
    害其他用路人之虞，理應即時予以糾正、制止，方為正辦，
    而非拿相機連續拍照取證，顯不符道路交通管理處罰條例第
    1條之立法精神，其心態可議，有藉取締爭取個人積效之嫌
    ；此外，本件逕行舉發亦不符該條例第7條之2規定「‧‧‧
    當場不能或不宜攔截製單舉發者，得逕行舉發」之要件，為
    此具狀聲明異議，爰請求撤銷原處分云云。
三、按汽車駕駛人轉彎時，在多車道左轉彎，不先駛入內側車道
    者，有下列情形之一者，處600 元以上1800元以下罰鍰，道
    路交通管理處罰條例第48條第1項第4款定有明文。經查：本
    件異議人甲○○確有於98年11月16日7 時36分許，駕駛車號
    4530-FG號自小客車，行駛至臺北縣永和市○○路○段與永和
    路二段交岔路口之時，在多車道左轉彎，不先駛入內側車道
    一情，除有舉發違反道路交通管理事件通知單、臺北縣政府
    警察局永和分局99年1月6日北縣警永交字第0990000240號函
    各1份及現場舉發照片附卷可按外，並為異議人於聲明異議
    狀所是認，足堪認定與事實相符，合先敘明。
四、至異議人雖一再辯稱：伊係信賴交通執勤員警之指揮行駛，
    並無故意違規左轉之犯意，而舉發員警於路口執行職務，理
    應即時予以糾正、制止，而非立即連續拍照取證，況且本件
    舉發亦不符得逕行舉發之要件云云，惟查：上開現場舉發照
    片既係由在現場執勤員警手持相機所拍攝取得，自無可能同
    時以手勢指揮異議人所駕車輛可由永和市○○路○段直接左
    轉進入永和市○○路○段，且即便先前在現場執勤警員大多
    未即時制止異議人上述駕車由外側車道直接左轉之行為，惟
    亦無法認定執勤警員默許異議人之違規左轉行為，其理應至
    為明確，自無所謂因「信賴」執勤員警指揮交通行駛，其主
    觀上並無違規犯意之可言？再者，依現場舉發照片清楚可見
    ，異議人由永和市○○路○段之外側車道，正欲直接左轉進
    永和市○○路之際，已切入其車輛左後方台北客運公車之繼
    續行進路線，已然妨礙該台公車及其後方大批車輛之綠燈通
    行權，而斯時為當日早上7時36分許之上班尖峰期，車流量
    非少，設若執勤員警立即行至該交岔路口之中央，制止異議
    人違規左轉之行為，勢必造成更大之交通壅塞，實不宜當場
    攔截製單舉發，而得以逕行舉發方式為之，是異議人直指當
    時執勤員警應立即糾正、制止異議人之違規行為，方為正辦
    ，以及本件舉發過程並不符合逕行舉發要件，顯不足為採，
    核與本件違規事實之認定不生任何影響，尚不能引為其交通
    違規行為免罰之事由。準此，則原處分機關依據上述規定，
    對異議人處以600元之罰鍰，要無任何違誤之處，是以本件
    異議為無理由，應予駁回。
五、據上論斷，應依道路交通案件處理辦法第19條，裁定如主文
    。
中    華    民    國    99    年    5     月    14    日
                               交通法庭
                                  法  官  楊仲農
上列正本證明與原本無異。
如對本裁定不服，應於送達後5日內，向本院提出抗告狀（應抄
附繕本）。
                                  書記官  陳香君
中    華    民    國    99    年    5     月    17    日

司法院資訊處製作；財團法人民間司法改革基金會備份。
